臺灣臺中地方法院行政訴訟裁定
111年度簡字第73號
原      告  郭德昌  
被      告  財政部國有財產署中區分署

代  表  人  趙子賢  
上列當事人間因承租國有土地事件，提起行政訴訟，本院裁定如
下︰
    主  文
原告之訴關於申請承租、放領國有土地及請求損害賠償部分(即
原告「訴之聲明一、二、三（有關「請求放領」)、四之部分」
移送至臺灣彰化地方法院。
原告之訴其餘部分(即原告「訴之聲明三」有關「請求補辦水災
無償救助」之部分)移送臺中高等行政法院。
    理  由
壹、移送至臺灣彰化地方法院部分：
一、按行政訴訟法第2條規定：「公法上之爭議，除法律別有規
    定外，得提起行政訴訟。」行政訴訟法第107條第1項第1款
    規定：「原告之訴，有下列各款情形之一者，行政法院應以
    裁定駁回之。但其情形可以補正者，審判長應先定期間命補
    正：一、訴訟事件不屬行政訴訟審判權，不能依法移送。」
    又行政法院組織法第47條規定準用法院組織法第7條之3第1
    項前段規定：「法院認其無審判權者，應依職權以裁定將訴
    訟移送至有審判權之管轄法院。」是行政法院審判權對象乃
    公法性質之爭議，個案爭議如屬私法性質，則應循民事訴訟
    程序向普通法院起訴，而民事法律紛爭誤向行政法院起訴，
    行政法院認其無審判權者，參照上開規定，自應依職權以裁
    定將訴訟移至有審判權之管轄法院。
二、又「行政機關代表國庫出售或出租公有財產，並非行使公權
    力對外發生法律上效果之單方行政行為，即非行政處分，而
    屬私法上契約行為，當事人若對之爭執，自應循民事訴訟程
    序解決。」業經司法院釋字第448號解釋闡述在案。因此，
    行政機關代表國庫出售或出租公有財產，如與人民發生爭執
    ，則屬於民事訴訟範圍，應向普通法院訴請裁判，非屬行政
    爭訟範疇，此為最高行政法院一貫之法律見解（最高行政法
    院99年度裁字第2879號裁定、110年度抗字第218號裁定意旨
    參照）。次按國有財產法第5章第42條至第48條之規定，係
    就有關國有非公用財產以出租、放租、放領、改良利用等方
    式而收益之規範內容，即由國有財產管理機關基於非公用財
    產管理之需要，代表國家與私人間成立租賃、買賣、改良利
    用等法律關係，並無為公共利益之目的，僅為國家對非公用
    之國有財產為使用、收益之私經濟行為（最高行政法院110
    年度抗字第218號裁定意旨參照）。
三、原告起訴狀聲明請求撤銷被告駁回原告承租申請、註銷他人
    辦妥之承租契約、轉由原告承租並完成承租手續進而放領，
    及給付原告賠償金等，原告請求承租系爭國有地所生之爭議
    ，乃行政機關代表國庫出租公有財產之私法關係所生之爭執
    ；換言之，被告拒絕原告之承租申租，及是否得撤銷或終止
    與他人出租、改與原告締約之意思表示，係屬於私法關係，
    又原告主張被告不與其締約所生之損害亦應由被告賠償，核
    其性質均為私權爭執之民事事件，非公法上之爭議事件，原
    告應循民事訴訟程序解決，不得提起行政爭訟。本件原告與
    被告因承租系爭土地所生爭議，既應向普通法院訴請裁判，
    本院對之並無審判權。復查系爭土地位置在彰化縣。從而，
    本院依前揭規定將本件裁定移送有管轄權之臺灣彰化地方法
    院審理。
貳、移送臺中高等行政法院部分：
一、按「訴訟之全部或一部，法院認為無管轄權者，依原告聲請
    或依職權以裁定移送於其管轄法院。」行政訴訟法第18條準
    用民事訴訟法第28條第1項定有明文。又按「適用通常訴訟
    程序之事件，以高等行政法院為第一審管轄法院。」、「適
    用簡易訴訟程序之事件，以地方法院行政訴訟庭為第一審管
    轄法院。」行政訴訟法第104條之1、第229條第1項亦有明文
    。再按適用簡易訴訟程序之事件，依行政訴訟法第229條第2
    項規定：「下列各款行政訴訟事件，除本法別有規定外，適
    用本章所定之簡易程序：一、關於稅捐課徵事件涉訟，所核
    課之稅額在新臺幣四十萬元以下者。二、因不服行政機關所
    為新臺幣四十萬元以下罰鍰處分而涉訟者。三、其他關於公
    法上財產關係之訴訟，其標的之金額或價額在新臺幣四十萬
    元以下者。四、因不服行政機關所為告誡、警告、記點、記
    次、講習、輔導教育或其他相類之輕微處分而涉訟者。五、
    關於內政部移民署（以下簡稱移民署）之行政收容事件涉訟
    ，或合併請求損害賠償或其他財產上給付者。六、依法律之
    規定應適用簡易訴訟程序者。」，故非屬上開事件之公法上
    爭議事件，即應適用通常訴訟程序為審理。
二、經查，原告訴之聲明三「應給予原告補辦水災無償救助及……
    」部分。經核，原告請求被告給予補辦水災無償救助，所請
    求救助金額係600萬元，尚非行政訴訟法第229條第2項規定
    之適用簡易訴訟程序事件，而應適用通常訴訟程序。又本件
    被告機關所在地為臺中市西區，據上，該部分應由臺中高等
    行政法院管轄。茲原告向無管轄權之本院起訴，應係違誤，
    依上開規定，自應依職權移送於該管轄法院。
參、依行政訴訟法第12條之2第2項前段規定，裁定如主文。
中　　華　　民　　國　　111 　年　　11　　月　　11　　日
                行政訴訟庭  法　官   吳俊螢
以上正本證明與原本無異。
如不服本裁定應於送達後10日內向本院提出抗告狀。
中　　華　　民　　國　　111 　年　　11　　月　　11　　日
　　　　　　　              書記官   王素珍